臺灣高等法院臺中分院刑事裁定
110年度聲字第1200號
聲明異議人  
即受 刑 人  李禎祥



上列聲明異議人即受刑人因聲明異議案件，本院裁定如下：
    主  文
聲明異議駁回。
    理  由
一、聲明異議意旨詳如附件之「行政聲明異議狀」所載。
二、按假釋制度之目的在使受徒刑執行而有悛悔實據並符合法定
    要件者，得停止徒刑之執行，以促使受刑人積極復歸社會。
    而假釋處分經主管機關作成後，受假釋人因此停止徒刑之執
    行而出獄，如復予以撤銷，再執行殘刑，非特直接涉及受假
    釋人之人身自由限制，對其復歸社會後而享有之各種權益，
    亦生重大影響。故假釋之撤銷屬刑事裁判執行之一環，為廣
    義之司法行政處分，因此，受假釋人對於檢察官所指揮執行
    撤銷假釋之原因事實，如有不服，得依刑事訴訟法第484條
    之規定，向當初諭知該刑事裁判之法院聲明異議，以求救濟
    ，此固據司法院釋字第681號解釋揭示在案。惟監獄行刑法
    業於民國108年12月17日修正、109年1月15日經總統華總一
    義字第10900004131號令修正公布全文156條，並自公布日後
    6 個月即109年7月15日施行。該法第153條第3項規定「本法
    中華民國108年12月17日修正之條文施行前，因撤銷假釋得
    聲明異議之案件，得於修正施行日之次日起算30日內，依本
    法規定向管轄地方法院行政訴訟庭提起訴訟」，是此類因撤
    銷假釋得聲明異議案件，於監獄行刑法修正施行後，應循上
    開行政爭訟途徑尋求救濟。次按司法院釋字第796號解釋理
    由書以：「查受假釋人對於法務部撤銷假釋之處分，於109
    年7月15日監獄行刑法第134條修正施行前，不得直接聲明不
    服，僅得就檢察官關於假釋撤銷後執行殘刑之指揮，依刑事
    訴訟法第484條規定向普通法院刑事庭聲明異議；前開監獄
    行刑法第134條修正施行後，依同條規定受刑人對於撤銷假
    釋之處分不服，經依同法提起復審而不服其決定，或提起復
    審逾2個月不為決定或延長復審決定期間逾2個月不為決定者
    ，應向監獄所在地或執行保護管束地之地方法院行政訴訟庭
    提起撤銷訴訟。」（最高法院110年度台抗字第390號裁定、
    最高法院109年度台抗字第1826號裁定意旨參照）。
三、經查：
　㈠本件聲明異議人即受刑人李禎祥（下簡稱受刑人）前因違反
    毒品危害防制條例等案件，經臺灣臺中地方法院以102年度
    訴字第580號判決判處有期徒刑7年2月，先後經本院以102年
    度上訴字第1269號、最高法院以103年度台上字第738號判決
    上訴駁回確定（下稱甲案）；復因施用毒品案件，經臺灣臺
    中地方法院103年度簡字第2號、103年度中簡字第720號判決
    各判處有期徒刑5月確定，並經臺灣臺中地方法院以103年度
    聲字第2708號裁定應執行有期徒刑9月確定（下稱乙案），
    前揭甲、乙兩案接續執行，受刑人於民國103年4月10日入監
    執行，並於108年3月27日假釋出監，假釋期間並付保護管束
    ；後經撤銷假釋，由臺灣臺中地方檢察署檢察官以109年執
    更緝振字第270號執行指揮書，執行撤銷假釋後之殘刑2年3
    月13日等情，此有臺灣高等法院被告前案紀錄表、臺灣臺中
    地方檢察署檢察官109年執更緝振字第270號執行指揮書電子
    檔紀錄在卷可按，此部分事實應堪認定。
　㈡觀諸受刑人之聲明異議意旨所載，無非係指摘法務部矯正署
    未具體審酌受刑人確有令人同情之苦衷等個案情形，撤銷假
    釋之決定有所不當等情，顯係針對撤銷假釋之處分而為爭執
    。依現行監獄行刑法規定及前揭說明，自109年7月15日起，
    受刑人不服撤銷假釋之處分，應循行政爭訟途徑予以救濟，
    方為適法；從而，受刑人逕向無審判權之本院聲明異議，於
    法即有未合，應予駁回。末查，本件受刑人上揭聲明異議意
    旨末段固載有「原審法院就抗告人此部分聲明異議漏未審酌
    說明容有違誤」等語，惟綜觀其前後文義顯係針對其於本案
    前述各項不應撤銷假釋主張之理由說明，難認係針對所稱之
    原審法院裁定提抗告；至倘受刑人倘擬對另案裁定聲明異
    議不服，亦應向原裁判法院提起抗告而非逕向本院為之，附
    此敘明。
四、據上論斷，依刑事訴訟法第486條，裁定如主文。
中　　華　　民　　國　　110 　年　　5 　　月　　11　　日
　　　　　　刑事第七庭    審判長法　官  梁  堯  銘  
　　　　　　　　　　　　　　　  法　官  張  智  雄
　　　　　　　　　　　　　　　  法　官  王  鏗  普
以上正本證明與原本無異。
如不服本裁定，應於收受送達後5日內向本院提出抗告書狀(須附
繕本)。
                                書記官  郭  蕙  瑜    
中　　華　　民　　國　　110 　年　　5 　　月　　11　　日